臺灣板橋地方法院刑事判決　　　　　　　99年度易字第3352號
公　訴　人　臺灣板橋地方法院檢察署檢察官
被　　　告　李楙輝
選任辯護人　陳昱良
被　　　告　賴鳳樑
上列被告因賭博案件，經檢察官提起公訴（99年度偵字第25811
號），本院判決如下：
    主  文
李楙輝犯共同圖利聚眾賭博罪，處有期徒刑伍月，如易科罰金，
以新臺幣壹仟元折算壹日。扣案之傳真機壹台，沒收之。
賴鳳樑犯公眾得出入場所賭博財物罪，處罰金新臺幣壹萬元，如
易服勞役，以新臺幣壹仟元折算壹日。扣案之地下539 簽單貳張
、地下大樂透簽單壹張、簽單貳張，均沒收之。
    事  實
一、李楙輝與真實姓名、年籍不詳綽號「小王」之成年男子，共
    同基於意圖營利供給賭博場所及聚眾賭博之犯意，自民國
    98年間某日起，由李楙輝提供其位於臺北縣三重市（現改制
    為新北市三重區○○○街165 巷45號，公眾得自由出入之欣
    禾彩券行，聚集不特定人賭博，由綽號「小王」之成年男子
    經營地下簽賭之賭博，供不特定人簽選號碼賭博財物，其賭
    博方式係以臺灣大樂透及今彩539 彩券之每期開獎號碼為依
    據，其賭博方式分「二星」、「三星」及「四星」3 種，賭
    客簽賭每注賭金皆為新臺幣（下同）80元，事後依賭客所選
    下注類別，分別核對當期所開出之臺灣大樂透或今彩539 中
    獎號碼，賭客如簽中「二星」者可得5,100 元或5,600 元，
    簽中「三星」者可得5 萬1,000 元或5 萬6,000 元，簽中「
    四星」者可得68萬元或65萬元，未簽中者，由李楙輝收取賭
    客賭資後全數交予該擔任組頭綽號「小王」之成年男子，而
    李楙輝以每注抽佣8 元或10元牟利。嗣於99年9 月7 日19時
    20 分 許，適有賭客賴鳳樑基於賭博財物犯意，在上址簽注
    時，為警當場查獲，並扣得地下539 簽單貳張、地下大樂透
    簽單壹張、簽單貳張、傳真機乙台，而查悉上情。
二、案經臺北縣（現改制為新北市）政府警察局三重分局移送臺
    灣板橋地方法院檢察署檢察官偵查起訴。
    理  由
壹、程序方面：
一、證據能力部分：
(一)、按被告之自白，非出於強暴、脅迫、利誘、詐欺、疲勞訊問
    、違法羈押或其他不正之方法，且與事實相符者，得為證據
    ，刑事訴訟法第156 條第1 項有明文規定。被告辯護人主張
    警詢筆錄係員警以詐欺、利誘之手段取得，惟經本院於審判
    期日前勘驗結果，筆錄內容並無員警預先鍵入內容，而由被
    告據以朗讀或指示被告應如何回答之跡象，此有本院製作檢
    驗筆錄（見本院卷）可參。是以被告在警訊之自白係出於自
    由意思而非不正之方法，且其自白之陳述與事實相符，縱令
    司法警察（官）對其詢問時未經全程連續錄音或錄影，致詢
    問程序不無瑕疵，仍難謂其於警詢自白之筆錄無證據能力（
    最高法院89年度台上字第3878號判決意旨參照），本件僅有
    A 面有收錄警詢內容，而未翻B 面繼續錄音，應認有證據能
    力。
(二)、辯護人主張：警方第1 次對被告李楙輝製作調查筆錄，係自
    99年9 月7 日19時43分起至99年9 月7 日20時17分止，然警
    方詢問：「（問：現在時間為 99年9月7日20時31分：屬於
    夜間，你是否同意接受警方為你夜間訊問？）同意。」，即
    製作調查筆錄結束時間為20時17分，詢問是否同意夜間訊問
    時間則為20時31分。然查：警方之錄音，係為：「（問：現
    在時間99年9 月7 日晚間7 點45分，是夜間，我可以問你筆
    錄嗎？）好啊。」（見本院卷檢驗紀錄可參），是以調查筆
    錄與錄音不符，依刑事訴訟法第100 條之1 第2 項規定，以
    錄音為準，顯見當時告知權利及是否同意夜間訊問，應係晚
    間7 點45分，並無違反程序情形。
(三)、辯護人主張：調查筆錄均由警員黃俊超一人執行詢問並製作
    筆錄，顯然違反刑事訴訟法第43條之1 第2 項規定，然查：
    證人黃俊超於本院審理時證稱，當時只有伊和許哲源兩人，
    其他同事有勤務要執行，警力不足所以由伊一個人詢問、紀
    錄，而被告李楙輝於警詢時亦同意由其一人製作筆錄，是以
    依刑事訴訟法第43條之1 第2 項後段之規定，警員黃俊超所
    製作調查筆錄亦有證據能力。另辯護人主張：檢察事務官並
    未告知現在人力不足，由檢察事務官一人詢問、製作筆錄，
    經本院於100 年1 月20日當庭勘驗檢察事務官製作詢問筆錄
    ，檢察事務官確未告知被告現在人力不足，由檢察事務官一
    人詢問、製作筆錄。但被告於應答時均係出於自由意思，基
    於審酌公共利益之均衡，應認其具有證據能力。
二、本件認定犯罪事實所引用之下列證據資料（包含文書證據等
    ），均非公務員違背法定程序所得，且被告及檢察官、辯護
    人於本院審理終結前就下列證據資料之證據能力，均表示無
    意見而不爭執，且卷內之文書證據，亦無刑事訴訟法第159
    條之4 之顯有不可信之情況，或不得作為證據之情形，則依
    刑事訴訟法第159 條之5 之規定，本件認定犯罪事實所引用
    之供述證據，均有證據能力，至其餘非屬供述證據部分，查
    亦無違法取得之情事存在，皆具證據能力，合先敘明。
貳、本院得心證之理由：
一、訊據被告李楙輝雖矢口否認犯行，辯稱：「因之前被告賴鳳
    樑來我店裡問我有無在簽，我說沒有，她就把紙條丟在垃圾
    桶，警察就撿起丟在垃圾桶的紙條，說我在簽賭，欣禾彩券
    行是伊幫呂克昭顧的」云云。被告賴鳳樑則辯稱：「那天沒
    有簽賭，查獲的簽單有的是我丟在垃圾桶，我問老闆即李楙
    輝有無下注，他說他沒有做，我就把簽單丟在垃圾桶，在店
    裡玩賓果，我在警察局會承認是因為警察說如果不承認的話
    就不要回去，沒有簽注的話再跟法官說，警察問我紙條是否
    我的，我說是，警察說我拿賓果在簽注，就帶回警察局」云
    云。惟查：
(一)、證人即承辦員警許哲源於本院審理時證稱：「因為之前有接
    獲檢舉說該處有六合彩賭博，所以我同事黃俊超先佯裝顧客
    進入該彩券行，確認是否有經營六合彩，我在該處斜對面等
    候，是黃俊超打電話給我說已經查獲了，叫我進入現場，他
    們說沒有經營六合彩，是早就寫好的，李楙輝說沒有經營，
    只是做合法的彩券，賴鳳樑說她只是來投注彩券，我們有找
    到簽單、傳真機等物，賴鳳樑被查獲時手上是用紙寫的六合
    彩簽單，不是賓果簽單，簽單一張是握在賴鳳樑的手上，另
    外一張是在店家桌上查獲的。」等語。另證人黃俊超證稱：
    「我大約5 點20分就到彩券行，我就買彩券在那邊對獎，觀
    察出入的客人，有的客人不是寫一般的投注單下注，當時我
    也不敢確定那些客人是否在簽賭，但其行為跟一般的客人不
    同，後來是因為賴鳳樑在旁邊寫查獲的簽單，我才會通知警
    員許哲源進入店內，3 張是在垃圾桶扣得，另外忘記在何處
    扣得」等語。是以依證人許哲源、黃俊超所述，被告賴鳳樑
    是在上該彩券行簽賭時為警查獲之事實。
(二)、被告賴鳳樑於警詢供稱：「（問：警方在現場所查扣之物品
    為何人所有？作何用途？）當期簽注單5 張是為我本人所有
    ，是欲向我下注地下台灣今彩539 、地下大樂透所用。」、
    「（問：李楙輝有無經營地下台灣今彩539 、地下台灣大樂
    透供不特定人簽賭？）有經營地下台灣今彩539 、地下台灣
    大樂透供不特定人簽賭。」、「（問：今｛7 ｝日你有無向
    李楙輝下注地下台灣今彩539 、地下大樂透？」還沒投注時
    ，就被警察查獲了。」「（問：你向李楙輝下注地下台灣今
    彩539 、地下大樂透幾次？）約下注3 次。」「（問：該地
    下台灣今彩539 、地下台灣大樂透賭博係由係由何人經營？
    有無僱用會計或其他幫手？）我不知道為何人所經營，我都
    是向李楙輝下注。」「（問：你以何方式向李楙輝下注地下
    台灣今彩539 、地下台灣大樂透簽賭？）都到三重市○○街
    165 巷45號欣禾彩券行向李楙輝下注。」「（問：你是如何
    收取或給付簽賭輸贏金額？）下注時就先將投注金額付清，
    如有中獎就到欣禾彩券行內找李楙輝領取中獎金額。」等語
    。被告李楙輝於警詢時供稱：「（問：警方在現場所查扣之
    物品為何人所有？作何用途？）當期簽注單5 張是賭客賴鳳
    樑所有，是欲向我下注地下台灣今彩539 、地下台灣大樂透
    所用。傳真機為我本人所有，是作為接受賭客下注地下台灣
    今彩539 、地下大樂透後，將接受下注之簽單號碼傳真至我
    的上線組頭。」「（問：你有無經營地下台灣今彩539 、地
    下台灣大樂透供不特定人簽賭？）有經營地下台灣今彩539
    、地下台灣大樂透供不特定人簽賭？」「（問：今｛7 ｝日
    賭客賴鳳樑有無向你下注地下台灣今彩539 、地下台灣大樂
    透？）正準備向我投注時，就被警察查獲了。」「（問：賭
    客賴鳳樑向你下注地下台灣今彩539 、地下台灣大樂透幾次
    ？）約向我投注2 次」「（問：該地下台灣今彩539 、地下
    台灣大樂透係由何人經營？有無僱用會計或其他幫手？）」
    我是幫綽號小王之男子代收的。沒有」「（問：你以何方式
    替綽號小王之男子收牌？）他都於不特定時間內會打電話給
    我，問我是否有接受下注，如果有的話，我就將當日接受下
    注之簽單傳真給他。」「（問：你是否都以查扣之傳真機傳
    真給綽號小王之男子？）是的。」「（問：你何時起在台北
    縣三重市○○街165巷45號禾欣彩卷行內經營地下台灣今彩
    539及地下台灣大樂透接受不特定人簽賭？）於98年間開始
    經營，共經營1年多」「（問：你替綽號綽號小王之男子組
    頭收牌，每注可收取多少之佣金？）2星及3 星可收取新台
    幣8 元之佣金、4 星可收取新台幣10元」「（問：你經營地
    下台灣今彩539 、地下台灣大樂透至今獲利金額為何？）約
    新台幣5 千元」「（問：簽賭下注賭客如何收取或給付簽賭
    輸贏金額？）於當期開獎後自行拿到三重市○○街165巷45
    號禾欣彩券行給我）」等語，而被告李楙輝於檢察事務官詢
    問時，亦坦承有賭博行為，核被告賴鳳樑、李楙輝所自白與
    事實相符，並有扣案之地下539 簽單貳張、地下大樂透簽單
    壹張、簽單貳張、傳真機乙台等物足資佐證，亦即被告賴鳳
    樑向被告李楙輝簽註地下台灣今彩539 及地下台灣大樂透，
    被告李楙輝替綽號小王之成年男子組頭收牌，再收取佣金之
    事實。
(三)、辯護人辯稱：坊間地下簽注站接受承諾時，應授予賭客收據
    、執據（如同公益彩券必須將彩券交付顧客一般），或記載
    於簽注站之帳冊、電話錄音，再以簽注彙整單傳真於上游組
    頭或其他相類之方式為記載，否則日後即無從據以核對簽注
    號碼、領取賭金。惟查：扣案之簽注單5 張（見偵卷第28-2
    9 頁）經編號為A 、B 、C 、D 、E ，其中編號A 與B ，編
    號D 與E 係重覆相同，足見被告賴鳳樑之持簽單是一式兩份
    ，自己留存一份，俾據以核對簽注號碼，此與辯護人所稱慣
    例亦不謀而合。
(四)、辯護人辯稱：賭博既以二人或二人以上之行為，且彼此相互
    對立之意思經合致為必要，評價上被告賴鳳樑之上開簽注單
    僅有投注之意思表示，至多僅屬賭博單方要約行為，倘無賭
    金（或其他財物）之交付，或簽賭之意思表示未經簽注站承
    諾及賭金收受，雙方（或多方）賭博之意思表示，尚難認為
    已經合致、完成云云。惟查：證人許哲源證稱，賴鳳樑手中
    握有乙張，其餘均是在桌上扣得等語；證人黃俊超證稱，三
    張是在垃圾桶扣得，另外一張忘記在何處扣得等語。被告賴
    鳳樑雖供稱，警方從垃圾桶扣得簽單是伊丟棄的等語。是以
    依證人證述或被告之供述，上開簽單並非從全部被告賴鳳樑
    手中扣得，有些簽單無論是從桌上扣得或是垃圾桶扣得，若
    是桌上扣得，足認已完成簽注行為，若是垃圾桶扣得，是由
    被告李楙輝丟棄，亦足認已完成簽注行為，如係被告賴鳳樑
    所丟棄，依被告李楙輝於警詢亦供稱，正準備向伊投注時，
    就被警察查獲了等語，足認被告賴鳳樑已提示簽單，被告李
    楙輝已知悉簽單內容，雖尚未交付簽單或賭金，依民法第15
    3 條第1 項之規定，當事人互相表示意思一致者，無論其為
    明示或默示，契約即為成立，在此情況下已足認被告李楙輝
    有默示之意思，而認雙方已成立簽注行為。
(五)、綜上，被告等人所辯均係卸責之詞，不足採信，本件事證明
    確，被告等人犯行洵堪認定。
三、論罪科刑及沒收：
(一)、核被告李楙輝所為，係犯刑法第 268 條前段之意圖營利供
    給賭博場所罪及後段之意圖營利聚眾賭博罪；被告賴鳳樑所
    為，係犯刑法第 266 條第 1 項賭博。被告李楙輝與真實姓
    名、年籍不詳綽號「小王」之成年男子間，就上開犯行，有
    犯意之聯絡，行為分擔，應論以共同正犯。公訴人認被告李
    楙輝另涉犯刑法第266 條第1 項普通賭博罪，惟查被告李楙
    輝係幫綽號小王之男子代收，若賭客未中彩所下注賭資，由
    被告李楙輝將收取賭資轉交給綽號小王之成年男子，被告李
    楙輝僅抽取佣金，而所謂賭博，乃以偶然之勝負，決定財物
    得失之方法，據此尚難認被告李楙輝有參與賭博之行為，公
    訴意旨容有誤會，惟此賭博罪與上開犯行，係想像競合犯，
    為裁判上一罪關係，爰不另為無罪諭知，併此敘明。又被告
    李楙輝自98年間某日起迄於99年9 月7 日19時20分為警查獲
    時止，所犯上開意圖營利供給賭博場所及聚眾賭博2 罪，其
    先後多次犯行，均係基於單一犯意，在密接之一定時、地之
    反覆行為，為集合犯，應各論以一罪。另被告所犯圖利供給
    賭博場所及圖利聚眾賭博二罪間，係基於一犯意，達成其同
    一犯罪所為之各個舉動，應屬法律概念之一行為，其一行為
    觸犯上開2 罪名，為異種想像競合犯，應依刑法第55條前段
    之規定，從情節較重之意圖營利聚眾賭博罪處斷。
(二)、爰審酌被告李楙輝為一己之私，利用欣禾彩券行掩護提供場
    地及聚眾供人簽賭地下台灣今彩539 、地下台灣大樂透賭博
    ，破壞社會善良風俗，行為實值非議，被告賴鳳樑則不思以
    正當方法獲取財物，渠等犯後又矢口否認犯行，態度不佳，
    惟念其並無證據足資證明其因此獲有暴利，兼衡其素行、犯
    罪之動機、犯罪目的、犯罪方法、智識程度等一切情狀，分
    別量處如主文所示之刑，並諭知如易科罰金及易服勞役之折
    算標準，以資懲儆。至扣案之地下539 簽單貳張、地下大樂
    透簽單壹張、簽單貳張，係被告賴鳳樑所有；傳真機乙台，
    係被告李楙輝所有，均為供犯罪所用之物，爰依刑法第38條
    第1 項第2 款、第3 項宣告沒收。
四、據上論斷，應依刑事訴訟法第 299 條第 1 項前段，刑法第
    268 條、第266 條第1 項、第28條、第55條、第41條第1 項
    、第42條第3 項、第38條第1 項第2 款、第3 項，刑法施行
    法第1 條之1 ，判決如主文。
本案經檢察官簡志祥到庭執行職務。
中    華    民    國     100   年   2    月   10    日
                  刑事第三庭法  官  陳伯厚
上列正本證明與原本無異。
如不服本判決，應於判決送達後10日內敘明上訴理由，向本院提
出上訴狀 (應附繕本) ，上訴於臺灣高等法院。其未敘述上訴理
由者，應於上訴期間屆滿後20日內向本院補提理由書「切勿逕送
上級法院」。
                            書記官  高建華
中    華    民    國   100    年    2     月    11    日
附錄論罪科刑法條全文：
中華民國刑法第268條
（圖利供給賭場或聚眾賭博罪）
意圖營利，供給賭博場所或聚眾賭博者，處 3 年以下有期徒刑
，得併科 3 千元以下罰金。
中華民國刑法第266條
（普通賭博罪與沒收物）
在公共場所或公眾得出入之場所賭博財物者，處 1 千元以下罰
金。但以供人暫時娛樂之物為賭者，不在此限。
當場賭博之器具與在賭檯或兌換籌碼處之財物，不問屬於犯人與
否，沒收之。